【裁判字號】    95,家訴,14
【裁判日期】    950602
【裁判案由】    撤銷死亡宣告
【裁判全文】
臺灣板橋地方法院民事判決              95年度家訴字第14號
原      告  甲○○
被      告  丁○○
上列當事人間請求撤銷死亡事件，本院判決如下：
    主  文
本院於中華民國八十九年四月二十一日宣告甲○○（女、民國○
○○年○月○○○日生、身分證統一編號：Ｚ00000000
0號）於中華民國八十八年一月二十五日下午十二時死亡之八十
九年度亡字第七號判決撤銷。
訴訟費用由被告負擔。
    事      實
甲、原告方面：
    一聲明：求為判決如主文所示。
    二陳述：原告於民國八十一年一月二十五日離家未返，亦未
      與家人聯絡，其間長達七年以上，致原告之父即被告誤以
      原告業已失蹤，而聲請鈞院先以八十八年度家催字第二五
      號裁定為公示催告，並於申報期滿後，復聲請鈞院於八十
      九年四月二十一日（起訴狀誤依本院發給之確定證明書記
      載為八十九年五月二十四日，實則判決日期為八十九年四
      月二十一日，而八十九年五月二十四日則為裁定更正之日
      期）以八十九年度亡字第七號判決，宣告原告死亡。茲因
      原告實際上現仍生存，為此爰依民事訴訟法第六百三十六
      條之規定，訴請撤銷該死亡宣告。
    三證據：提出戶籍謄本七件、本院八十八年家催字第二十五
      號公示催告裁定、民事裁定確定證明書影本各一件、兩造
      親子鑑定報告一紙為證。
      ，並聲請訊問證人即原告之嫂張
      林阿美。
乙、被告方面：
    一聲明：同意原告之請求。
    二陳述：原告係伊之女兒，當初係因為找不到原告，才對其
      提出死亡宣告之聲請。
丙、本院依職權調閱本院八十八年度家催字第二十五號公示催告
    案卷及本院八十九年度亡字第七號死亡宣告事件卷宗；暨依
    職權訊問證人乙○○、丙○○。
    理      由
甲、程序方面：
    一按撤銷死亡宣告之訴，檢察官或有法律上利害關係之人，
      得提起之，民事訴訟法第六百三十五條第一項定有明文。
      又依同法第六百二十五條準用第五百五十一條第二項之規
      定，應以宣告死亡之聲請人為被告。經查：本院八十九年
      度亡字第七號死亡宣告事件之聲請人即為本案被告，故原
      告以本案被告為本件訴訟之他造當事人，其當事人自屬適
      格。
    二次按：民事訴訟法第五百九十四條、第五百九十五條之規
      定，於撤銷死亡宣告之訴準用之，同法第六百三十九條定
      有明文，亦即關於認諾及訴訟上自認或不爭執事實之效力
      之規定，於撤銷死亡宣告之訴，並無適用；而於撤銷死亡
      宣告之訴，法院並得斟酌當事人所未提出之事實。本件因
      係撤銷死亡宣告之訴，事關身分，其事由係屬法院依職權
      調查之事項，是被告雖同意原告之請求，亦不生訴訟法上
      認諾之效果。
乙、得心證之理由：
    一本件原告主張渠係被告之女兒甲○○本人之事實，除業據
      被告是認外，並經證人即原告之妹妹乙○○及丙○○於九
      十五年五月十八日，在本院審理中證述無訛，且兩造於九
      十五年三月二日前往高雄長庚醫院為親子鑑定之結果，據
      認被告確為原告之父親，此復有高雄長庚醫院關於兩造之
      親子鑑定報告一紙在卷可稽，堪認原告此部份之主張為真
      正。
    二其次，關於原告起訴主張被告以渠於八十一年一月二十五
      日離家失蹤為由，向法院聲請公示催告及死亡宣告，並經
      本院於八十九年四月二十一日宣告渠於八十八年一月二十
      五日下午十二時死亡確定之事實，業據原告提出戶籍謄本
      七件、本院八十八年家催字第二十五號民事裁定影本一紙
      為證，並經本院依職權調閱八十八年度家催字第二十五號
      卷、八十九年度亡字第七號死亡宣告事件卷宗，查明無訛
      ，是原告此部分之主張亦堪認信實。
    三按撤銷死亡宣告之訴，除準用民事訴訟法第五百五十一條
      第二項之規定外，如受死亡宣告人尚生存者，亦得提起之
      。且以受死亡宣告人尚生存為理由提起撤銷死亡宣告之訴
      者，不適用民事訴訟法第五百五十二條期間之限制，民事
      訴訟法第六百三十六條、第六百三十七條分別定有明文。
      查：本院以八十九年度亡字第七號民事判決宣告死亡之原
      告，實際上既未死亡，則原告請求撤銷該死亡之宣告，於
      法即屬有據，自應准許。
丙、結論：本件原告之訴為有理由。依民事訴訟法第七十八條，
    判決如主文。
中    華    民    國    95    年    6     月    2     日
                              家事法庭法  官  余來炎
右正本係照原本作成。
如對本判決上訴，須於判決送達後二十日內提出上訴狀。
中    華    民    國    95    年    6     月    2     日
                                      書記官  蕭詩穎


司法院資訊處製作；財團法人民間司法改革基金會備份。
